【裁判字號】    99,訴,2956
【裁判日期】    991105
【裁判案由】    毒品危害防制條例
【裁判全文】
臺灣板橋地方法院刑事判決              99年度訴字第2956號
公  訴  人  臺灣板橋地方法院檢察署檢察官
被      告  甲○○
上列被告因毒品危害防制條例案件，經檢察官提起公訴（99年度
毒偵字第6419號、第6536號），經本院合議庭裁定改行簡式審判
程序，判決如下：
    主  文
甲○○施用第一級毒品，共貳罪，各處有期徒刑捌月；又施用第
二級毒品，共貳罪，各處有期徒刑柒月。應執行有期徒刑貳年肆
月。
    事  實
一、甲○○前於民國93年間，因施用毒品案件，經本院以93年度
    毒聲字第1364號裁定送觀察、勒戒後，認無繼續施用毒品傾
    向，於93年9 月17日釋放出所。又於前開觀察、勒戒執行完
    畢釋放後5 年內之98年4 月間，因施用第一級、第二級毒品
    案件，經本院98年度簡字第10537 號分別判處有期徒刑6 月
    、3 月，經定應執行刑為有期徒刑8 月確定。
二、詎仍不知悛悔，於前開觀察勒戒執行完畢後5 年內又犯施用
    毒品罪，而遭法院以前揭判決判處有罪確定後，明知海洛因
    、甲基安非他命係分別屬毒品危害防制條例第2 條第2 項第
    1 款、第2 款所定之第一級、第二級毒品，不得持有、施用
    ，仍分別基於施用第一級毒品海洛因、第二級毒品甲基安非
    他命之犯意，為下列行為：
  (一)於99年5月23日0時許，在臺北縣土城市○○路173巷9號3 樓
    居所內，以將甲基安非他命放入玻璃球後，燒烤吸食煙霧之
    方式施用第二級毒品甲基安非他命1次。
  (二)於99年5 月26日3 時00分為警採尿前回溯26小時內某時，在
    不詳之地點，以將海洛因摻水後，加入針筒注射之方式施用
    第一級毒品海洛因1次。
  (三)於99年6 月5 、6 日某時許，在臺北縣土城市○○街朋友家
    中，以將甲基安非他命放入玻璃球後，燒烤吸食煙霧之方式
    施用第二級毒品甲基安非他命1次。
  (四)於99年6 月8 日某時許，在臺北縣土城市○○街朋友家中，
    以海洛因摻水後，加入針筒注射之方式施用第一級毒品海洛
    因1 次。嗣甲○○於同99年5 月26日1 時50分許，因搭乘王
    成樑之車輛，行經國道5 號頭城收費站北向29.7公里處，經
    警盤查後，隨同員警至警局採尿送驗，結果呈鴉片類及安非
    他命類陽性反應；及於同年6 月9 日經警通知到案，並經其
    同意採集其尿液送驗，結果呈鴉片類及安非他命類陽性反應
    ，始悉上情。
三、案經國道公路警察局第九警察隊及臺北縣政府警察局永和分
    局報告臺灣板橋地方法院檢察署檢察官偵查起訴。
    理  由
一、查被告甲○○所犯並非死刑、無期徒刑、最輕本刑為3 年以
    上有期徒刑之罪或高等法院管轄第一審案件，而其於準備程
    序進行中，被告先就被訴事實為有罪之陳述，經法官告知簡
    式審判程序之旨，並聽取公訴人及被告之意見後，本院認適
    宜改依簡式審判程序進行，爰裁定進行簡式審判程序，合先
    敘明。
二、上揭事實，業據被告於本院審理時供承不諱，且被告於99年
    5 月26日凌晨3 時許為警採集尿液送驗之結果，呈現嗎啡、
    甲基安非他命之陽性反應，有慈濟大學濫用藥物檢驗中心檢
    驗總表、國道公路警察局第九警察隊偵辦毒品案件尿液檢體
    編號對照表；另於99年6 月9 日為警採集尿液送驗之結果，
    呈現嗎啡、甲基安非他命之陽性反應，有台灣檢驗科技股份
    有限公司99年7 月1 日濫用藥物檢驗報告（報告編號為：UL
    /2010/60367 號）、臺北縣政府警察局永和分局毒品案被移
    送者姓名及代碼對照表等各1 紙在卷可參，足徵被告之自白
    與事實相符，堪以採信。是本案事證明確，被告施用第一級
    毒品海洛因及第二級毒品甲基安非他命之犯行，洵堪認定。
三、按毒品危害防制條例於92年7 月9 日修正公布，自93年1 月
    9 日施行，其中第20條、第23條將施用毒品之刑事處遇程序
    ，區分為「初犯」及「5 年內再犯」、「5 年後再犯」，依
    其立法理由之說明：「初犯」，經觀察、勒戒或強制戒治後
    ，應為不起訴處分或不付審理之裁定；經觀察、勒戒或強制
    戒治執行完畢釋放後，「5 年內再犯」者，因其再犯率甚高
    ，原實施之觀察、勒戒及強制戒治既已無法收其實效，爰依
    法追訴或裁定交付審理。至於經觀察、勒戒或強制戒治執行
    完畢釋放後，「5 年後再犯」者，前所實施之觀察、勒戒或
    強制戒治已足以遮斷其施用毒品之毒癮，為期自新及協助其
    斷除毒癮，仍適用「初犯」規定，先經觀察、勒戒或強制戒
    治之程序。從而依修正後之規定，僅限於「初犯」及「5 年
    後再犯」二種情形，始應先經觀察、勒戒或強制戒治程序。
    倘被告於5 年內已再犯，經依法追訴處罰，縱其第3 次（或
    第3 次以上）再度施用毒品之時間，在初犯經觀察、勒戒或
    強制戒治執行完畢釋放5 年以後，已不合於「5 年後再犯」
    之規定，且因已於「5 年內再犯」，顯見其再犯率甚高，原
    實施觀察、勒戒或強制戒治，已無法收其實效，即應依該條
    例第10條處罰。（最高法院95年第7 次刑事庭會議決定意旨
    、95年度台非字第65號刑事判決意旨參照）。查本件被告前
    於93年間因施用毒品案件，經本院裁定送觀察、勒戒，於93
    年9月17日釋放出所，又於前述觀察、勒戒執行完畢釋放後5
    年內之98年4 月間再犯施用第一、二級毒品罪，經本院98年
    度簡字第10537 號判決判處有期徒刑8 月確定在案等情，有
    臺灣高等法院被告前案紀錄表1 份在卷可按，是依上開說明
    ，被告於前述觀察、勒戒執行完畢釋放後5 年內，再犯施用
    第一、二級毒品罪，復犯本件施用毒品之犯行，此次犯行距
    前揭觀察、勒戒執行完畢釋放後雖逾5 年，惟核與毒品危害
    防制條例第20條第3 項所定「5 年後再犯」之立法意旨不符
    ，揆諸上開說明，仍應予追訴、處罰。
四、核被告所為係犯毒品危害防制條例第10條第1 項、第2 項之
    施用第一級毒品罪、第二級毒品罪。其施用第一、二級毒品
    前後，分別持有第一級毒品海洛因、第二級毒品甲基安非他
    命之低度行為，各為施用第一級毒品、第二級毒品之高度行
    為所吸收，均不另論罪。又被告分別施用第一級毒品海洛因
    及第二級毒品甲基安非他命之4 次犯行間，犯意各別，罪名
    互殊，應予分論併罰。爰審酌被告無視毒品可能對自身及家
    庭所造成之戕害，及對社會治安形成之潛在危險，屢犯施用
    毒品之罪，足見其戒絕毒癮之意志不堅，本不宜寬貸，惟念
    其犯後坦承犯行，態度良好，及施用毒品乃戕害自身健康，
    尚未直接危害他人等一切情狀，分別量處如主文所示之刑，
    並定其應執行之刑。
據上論斷，應依刑事訴訟法第273 條之1 第1 項、第299 條第1
項前段，毒品危害防制條例第10條第1項、第2項，刑法第11條、
第51條第5款，判決如主文。
本案經檢察官楊翰濤到庭執行職務。
中    華    民    國    99    年    11    月    5     日
                  刑事第四庭    法  官  黃繼瑜
上列正本證明與原本無異。
如不服本判決，應於判決送達後10日內敘明上訴理由，向本院提
出上訴狀 (應附繕本) ，上訴於臺灣高等法院。其未敘述上訴理
由者，應於上訴期間屆滿後20日內向本院補提理由書「切勿逕送
上級法院」。
                                書記官  謝雪紅
中    華    民    國    99    年    11    月    5     日
附錄本案論罪科刑法條全文：
毒品危害防制條例第10條
施用第一級毒品者，處 6 月以上 5 年以下有期徒刑。
施用第二級毒品者，處 3 年以下有期徒刑。

司法院資訊處製作；財團法人民間司法改革基金會備份。
